臺灣高等法院刑事判決　　　　　　　　　　　　九十一年度上更(一)字第三五三號
　　上　訴　人
　　即　被　告　丁○○
　　指定辯護人　本院公設辯護人
右上訴人因強盜等案件，不服臺灣臺北地方法院九十年度重訴字第三號，中華民國九
十年六月八日第一審判決（起訴案號：臺灣臺北地方法院檢察署八十九年度偵字第二
三五六五、二三七一一、二三八七八、九十年度偵字第七二一號）提起上訴，判決後
，關於強盜部分，經最高法院發回更審，本院判決如左：
    主  文
原判決關於丁○○強盜及定執行刑部分撤銷。
丁○○意圖為自己不法之所有，攜帶兇器，結夥三人以上，以強暴至使不能抗拒，而
使他人交付其物，累犯，處有期徒刑柒年貳月。扣案如附表編號一、三所示之槍枝共
貳枝、附表編號二、四所示之鑑驗後所餘子彈貳顆（未試射者）均沒收。
    事  實
一、丁○○於民國八十二、三年間因竊盜、搶奪、詐欺等案件經臺灣雲林地方法院判
    處應執行有期徒刑六年四月，於八十五年縮短刑期假釋出監，於八十八年十一月
    八日縮刑期滿執行完畢，仍不知悔改。緣戊○○於八十九年九月間意圖供自己及
    他人犯罪之用，自行持有其在臺北西門町及臺北縣三重地區，購買玩具槍、彈、
    金屬管、底火等零件，及自雲林縣住處攜帶北上之零件，在臺北縣蘆州市○○路
    三十二巷十一弄八之一號居處，未經許可製造之可發射子彈具有殺傷力如附表編
    號一、三所示之改造玩具手槍及如附表編號二、四所示之子彈陸顆（戊○○意圖
    為自己及他人犯罪之用，未經許可，製造可發射子彈具有殺傷力之改造玩具槍（
    牽連犯製造子彈罪）部分，業經原審法院判處罪刑確定），丁○○於八十九年十
    一月十七日與戊○○、丙○○（以上二人經原審法院判處罪刑，上訴後撤回而確
    定），共同意圖為自己不法之所有，結夥三人，未經許可，攜帶持有槍、彈強盜
    之犯意聯絡，其分工情形，推由戊○○持有未經許可之前開可發射子彈具有殺傷
    力如附表編號一所示之改造玩具手槍一枝及如附表編號二所示之子彈三顆，戊○○並交付丙○○另一枝亦具殺傷力之如附表編號三所示改造玩具手槍及附表編號
    四所示之子彈三顆（其中一顆彈底金屬連桿凹陷，無殺傷力）供丙○○未經許可
    ，持有用以強盜財物，另推由丁○○出面聯絡在跳蚤雜誌市場周刊一四０期（八
    十九年十一月十九日至十一月二十五日）刊登販賣勞力士手錶之甲○○，佯稱欲
    購買手錶，約定在臺北縣三重市○○○路、同安街口見面云云，八十九年十一月
    十七日中午，由丁○○駕車，搭載戊○○、丙○○，至約定之三重市○○○路、
    同安街口天台大樓附近，與甲○○見面，當日下午一時許，甲○○到達三重市○○○路十七號前，甲○○本欲至附近當舖鑑定勞力士手錶，丁○○於檢視該錶後
    ，稱手錶不必鑑定，要甲○○坐進車內，直接至正義南路天台廣場旁之郵局提領
    現金付款，而將甲○○帶至僅有丙○○坐於前座之車內，嗣甲○○進入後座並將
    該錶交付丙○○時，戊○○隨即進入後座取出如附表編號一之槍枝之兇器抵住甲○○腹部，丙○○亦回身持如附表編號三之槍枝抵住甲○○，共同以強暴手段，
    喝令甲○○交出手錶及財物，並由丁○○將汽車駛離現場，至使甲○○不能抗拒
    ，而使之交付型號為18238錶號R756248之勞力士手錶一只及勞力士錶鑽圈一個、
    摩梵駝男錶一只、摩托羅拉3688型行動電話一支，強盜前開財物得手後，丁○○
    將車開至三重市○○○○道路讓甲○○下車離去。嗣至八十九年十二月二十八日
    ，經警追查丙○○，在臺北縣中和市○○路七十二號四樓，實施臨檢搜索，扣得
    前開戊○○所有供強盜所用如附表所示之槍、彈。
二、案經臺北市政府警察局松山分局報請臺灣臺北地方法院檢察署檢察官偵查起訴。
    理  由
一、訊據上訴人即被告丁○○否認有前揭犯行，辯稱：八十九年十一月十七日伊打電
    話約甲○○要買手錶，伊車子開至三重市時，丙○○打電話來，要與伊一起去，
    伊就去載他與戊○○至三重市○○○路與同安街口時，戊○○先走，甲○○拿手
    錶給伊看，伊看後要拿去天台當舖鑑定，因當舖人很多，伊說送至鐘錶行即可，
    尚未至鐘錶行，甲○○拿出當單，伊看當單改過，甲○○說賣二十萬元，伊說沒
    帶錢只帶提款簿。伊與甲○○去當舖時，丙○○在車上等，伊回到車上時，戊○○亦已在車上，伊只有十五萬元不夠買手錶，戊○○說要借伊五萬元，他去郵局
    提款，伊和丙○○在車上等，當日天氣很熱，甲○○坐進伊車內拿手錶給丙○○
    看。因當票被改過，戊○○提款回車上後拿出手槍，且因手錶正好在丙○○手上
    ，丙○○拿出槍抵住被害人時伊曾制止，戊○○叫伊開車，伊不知怎麼辦，只好
    照辦，至河堤時他們下車，丙○○、戊○○住在一起，他倆坐計程車走。伊未共
    同強盜云云。
二、經查：
（一）被告及戊○○、丙○○於八十九年十一月十七日，由被告與甲○○約定會面地
      點，並由戊○○提供其所持有如附表所示之槍彈，而該各該槍彈，均已扣案，
      據共同被告戊○○、丙○○分別於本院九十一年七月四日、七月十一日、七月
      十二日調查時供明，而供強盜甲○○財物之槍、彈，經指認係如附表所示之槍
      彈（警察人員於八十九年十二月二十八日在臺北縣中和市○○路七二號四樓查
      獲戊○○交付丙○○共同持有如附表所示之槍、彈），經送內政部警政署刑事
      警察局鑑定結果：如附表所示之槍、彈（附表編號二、四所示之子彈各有三顆
      ，八十九年十二月二十八日在臺北縣中和市○○路七二號四樓，為警查獲時各
      另有同型子彈各四顆，警察人員將之相混，因之送鑑定時，各有同型子彈七顆
      即內政部警政署刑事警察局九十年一月十八日刑鑑字第八七三號鑑驗通知書八
      （六）、八（五）所述，除其中子彈一顆彈底金屬連桿凹陷，無殺傷力外，其
      他均具有殺傷力，有內政部警政署刑事警察局九十年一月十八日刑鑑字第八七
      三號鑑驗通知書（見九十年度偵字第七二一號卷第一四０、一四一頁）在卷可
      稽。
（二）被告與戊○○、丙○○結夥三人強盜之事實，業據戊○○於警局、檢察官偵查
      坦承是被告策劃、提議要搶（見九十年度偵字第六二九九號卷第十六背面、九
      十年度偵字第七二一號卷第一三一頁），於本院九十一年七月四日調查時，雖
      翻異前供，供稱：「無人提議（強盜），丁○○說要買錶，我搭便車，當時丙○○已在車上。我被捕獲時警察說是丁○○供出我，我很生氣才說是丁○○提
      議」云云。丙○○於檢察官偵查中亦坦承：「電話是他（指丁○○）打的，是
      他要我們一起去「拗」（台語音）那支手錶，我們不知道要如何「拗」，所以
      帶槍去」等語（見九十年度偵字第七二一號卷第一三一頁），丙○○於本院九
      十一年五月十三日調查時供稱：「丁○○、戊○○先被抓到，我後來才被抓到
      ，檢察官說丁○○供出我，我才說丁○○提議的，我事後才說出實情」云云。
      惟查如無人提議強盜財物，戊○○何以準備二枝槍前去向甲○○購買手錶，自
      以戊○○、丙○○於警局或檢察官偵查中所供為可採。二人其後所為有利於被
      告之供述，係迴護被告之詞，為不可採。而戊○○、丙○○均供承於右揭時、
      地持槍抵住被害人甲○○（見九十年度偵字第七二一號卷第七十五頁背面、第
      一二六頁），且被害人甲○○於八十九年十二月十三日、同月二十八日在警局
      即指訴稱被三人強盜型號為18238錶號R756248之勞力士手錶一只及勞力士錶鑽
      圈一個、摩梵駝男錶一只、摩托羅拉3688型行動電話一支，被告係開車之人，
      且與被告交談好幾分鐘，另二人持槍抵住伊等情（見八十九年度偵字第二三五
      六五號卷第九十七頁背面、第九十九頁背面）。被害人甲○○於九十年五月十
      六日原審調查時亦供稱：「他（指戊○○）一上車就拿槍抵著我，還叫我把東
      西拿出來，當時我坐在後座，是丁○○叫我上車。我是在上車前就拿當舖的證
      明給丁○○看，上面的價格確實有改過，是我改的，我從二十三萬元改到二十
      六萬元，但是我有和丁○○說二十萬元成交，丁○○說他去郵局領錢，丁○○
      說他朋友對手錶很熟，一直叫我上車，車子是丁○○開走，並沒有人說話，我
      東西被搶光了，丁○○說你有什麼東西乖乖拿出來，並且說現在人很多要到前
      面才放我下車，我要下車時，丁○○還問我要去哪裡，我說要回家睡覺，他還
      質問我是真的嗎，我就立刻去大同派出所報案」。（見原審卷(二)第六十五頁）
      ，被害人於本院九十一年七月三十日審判時陳稱：「被告陳述不實，當時他與
      另二人共謀，他打電話聯絡我買錶，本來要去天台當舖鑑定，因人很多，被告
      說不用鑑定，他自己開當舖，手錶應是真的。當票我改過，他說身上沒帶錢，
      只帶郵局存摺，後來以二十萬元成交，我上丁○○車要去郵局領款。我上車後
      ，丙○○、戊○○拿槍指著我，東西都被拿走，我要下車，丁○○說在人少之
      路上讓我下車。我下車後抄下車號去報案，後來發現車是偷來的」等語。雖被
      害人甲○○於歷次所述有部分出入，惟證人甲○○於被害之際處於驚惶之情緒
      ，就細節部分記憶不甚明確，合於常理，惟其親身經歷，當得以辨認被告三人
      於犯案時犯意聯絡之情形，其於原審及本院審理時明確指認被告三人互有犯意
      之聯絡而共同犯案，其指訴細節雖不盡相同，惟無礙於其積極證明被告三人共
      同犯罪之證明力。
（三）被告與戊○○、丙○○三人於強盜財物後，由戊○○將該勞力士手錶一只（尚
      連同勞力士錶鑽圈一個，見九十年度偵字第六二九九號卷第五十一頁上方照片
      影本）持至臺北縣蘆洲市○○街一一一巷二號「永久」當舖典當十五萬元，摩
      托羅拉3688型行動電話一支賣至跳蚤雜誌市場，摩梵駝男錶一只由丙○○留用
      之事實，亦據戊○○坦承不諱（見九十年度偵字第六二九九號卷第十七頁），
      且有該當舖典當資料影本在卷（見偵字七二一號卷第四十五之二頁）可參，丙○○於本院九十一年七月十二日調查時亦承認拿走該摩梵駝男錶一只，戊○○
      、丙○○於本院九十一年七月十二日調查時並供稱：典當勞力士手錶一只（尚
      連同勞力士錶鑽圈一個）之十五萬元由戊○○、丙○○分別拿走十萬元、五萬
      元等語。被告雖未分得贓物，惟因被告係以自己犯罪之意思而參與構成犯罪要
      件之行為，仍無礙於其有結夥強盜之犯意聯絡及行為分擔，被告與戊○○、丙○○結夥三人攜帶兇器強盜之犯行，洵堪認定。至戊○○、丙○○於原審審理
      時供稱其等均係因戊○○臨時起意，由丙○○配合為之，被告並不知情，亦不
      知其等攜帶槍、彈云云，係屬迴護被告之詞，並不足採。至其三人均否認有強
      盜犯意，惟其三人事先謀議要「拗」手錶，且由戊○○、丙○○攜帶槍枝、子
      彈前往，並施強暴至使甲○○不能抗拒，而使其交付財物，其三人有強盜犯意
      聯絡及行為分擔至明，被告所辯，不足採信。
三、綜上所述，被告及戊○○、丙○○共同持有槍枝、子彈強盜物之事證明確，被告
    前揭犯行，洵堪認定。
四、查懲治盜匪條例，係經立法程序於四十六年六月五日修正公布施行，將原第八條
    「犯本條例之罪者，依特種刑事案件訴訟條例之規定審理之」，及原第十條「本
    條例施行期間定為一年，必要時得以命令延長之」之規定予以刪除，原第九條改
    為第八條，原第十一條改為第九條，該刪除原第十條有關限時法規定之立法本意
    ，係為徹底改善治安，期收遏止盜匪之效，認該條例第一條至第七條及原第九條
    （修正後為第八條）均仍有施行必要，因將該條例由限時法改為經久施行之常態
    性特別刑法，並重新調整條次，形式上雖稱「修正」，實質上已具重新全部立法
    之性質，故其間雖有數次命令延長施行期間，仍非可認為已經失效。被告與戊○○、丙○○行為時，共犯所攜之槍、彈為足以殺傷人生命、身體之器械，顯為具
    有危險性之兇器（被告固未親手持槍、彈，惟推由戊○○、丙○○攜帶槍、彈，
    被告亦有共同攜帶槍、彈之犯意聯絡及行為分擔，就非法持有槍、彈部分自應負
    共犯刑責），被告與戊○○、丙○○共犯刑法第三百二十八條第一項之強盜罪，
    係攜帶兇器，結夥三人犯之，符合犯強盜罪而有刑法第三百二十一條第一項第三
    款、第四款之情形，構成刑法第三百三十條第一項之加重強盜罪，同時亦符合行
    為時有效之懲治盜匪條例第五條第一項第一款之普通盜匪罪之要件，依特別法優
    先於普通法適用之法則，行為時原應適用當時有效之懲治盜匪條例第五條第一項
    第一款之普通盜匪罪。惟懲治盜匪條例業於被告行為後之九十一年一月三十日公
    布廢止，同年二月一日失效；刑法第三百三十條並經修正於九十一年一月三十日
    公布，於同年二月一日生效（修正後刑法第三百三十條第一項之加重強盜罪，其
    法定刑由五年以上十二年以下有期徒刑提高為七年以上有期徒刑）。懲治盜匪條
    例雖經廢止，但因廢止該條例之同時，已修正刑法相關法條，立法目的旨在以修
    正後之刑法相關法條取代該條例部分相關法條，且因該條例廢止前，與新修正之
    刑法相關法條，均有刑罰規定，就此而言，自屬刑法第二條第一項所謂之行為後
    法律有變更，參酌最高法院二十五年上字第二六七號，二十八年上字第二三九七
    號、五十一年台上字第二一七九號判例意旨，自應就行為時有效之懲治盜匪條例
    與裁判時之修正後刑法之相關規定比較適用（最高法院九十一年度台上字第八三
    五號刑事判決意旨參照）。依刑法第二條第一項從新從輕之原則，裁判時之法律
    （指九十一年一月三十日公布修正，同年二月一日生效之刑法第三百三十條第一
    項之加重強盜罪），與行為時之法律（廢止前之懲治盜匪條例第五條第一項第一
    款之普通盜匪罪）兩相比較，以裁判時之法律對於被告較為有利，自應適用裁判
    時法律。核被告所為，係犯修正後刑法第三百三十條第一項之加重強盜罪。檢察
    官起訴法條原援引刑法第三百三十條第一項，尚不生變更起訴法條之問題。被告
    與戊○○、丙○○共同未經許可，持有具有殺傷力之改造玩具手槍及子彈部分，
    係犯槍砲彈藥刀械管制條例第十一條第四項及同條例第十二條第四項之罪。其等
    三人關於強盜及未經許可，持有槍、彈之犯行，均有犯意聯絡及行為分擔，均為
    共同正犯。以同一持有行為，同時持有改造玩具手槍及子彈，為想像競合犯，應
    從一重以未經許可，持有改造玩具手槍罪處斷；所犯強盜罪及未經許可，持有改
    造玩具手槍罪間，方法結果之牽連關係，應從一重以加重強盜罪處斷。因無積極
    證據足認被告有共同製造模型槍之情形，被告係與戊○○、丙○○共同未經許可
    ，持有具有殺傷力之改造玩具手槍，則被告所為，係犯槍砲彈藥刀械管制條例第
    十一條第四項之罪，公訴意旨認係犯同條例第十一條第三項之罪尚有未洽，惟因
    社會基本事實同一，爰予變更起訴法條。至於戊○○個別所犯意圖為自己及他人
    犯罪之用，未經許可，製造可發射子彈具有殺傷力之改造玩具槍（牽連犯製造子
    彈罪）部分，業經原審法院判處罪刑確定，附此敘明。另被告辯以：被告先後二
    次（指八十九年十一月十七日、同年月二十七日）共同持有可發射子彈具殺傷力
    之改造玩具槍及子彈犯行，縱令屬實，其犯罪時間緊接、犯罪構成要件相同，顯
    係基於概括犯意為之，為連續犯云云。惟查被告先後二次共同持槍、彈之目的，
    一在強盜，一在妨害自由，且第二次共同持用之槍、彈係乙○○臨時自行未經戊○○之准借而取用，並非與戊○○共同持有，足見其非自始基於概括犯意而連續
    非法持有槍、彈，應係犯意各別而分別論罪併合處罰（參照最高法院九十一年度
    台上字第一九一八號刑事判決）。被告此一辯解，亦無足採。被告前曾犯有如事
    實欄所載之罪，並經執行完畢，有本院被告全國前案紀錄表、臺灣高等法院檢察
    署刑案紀錄簡覆表在卷可按，其於五年之內再犯有期徒刑以上之本罪，係累犯，
    應依刑法第四十七條之規定，加重其刑。
五、原審就前述被告強盜部分，予以論罪科刑，固非無見。惟查被告前揭強盜犯行，
    於原審九十年六月八日為判決時，本應適用懲治盜匪條例第五條第一項第一款之
    規定予以論斷，已如前述，原判決依刑法第三百三十條第一項論處，已有未洽。
    其後懲治盜匪條例於九十一年一月三十日經公布廢止，同年二月一日失效；惟刑
    法第三百三十條亦於九十一年一月三十日修正公布，於同年二月一日生效（修正
    後刑法第三百三十條第一項之加重強盜罪，其法定刑由五年以上十二年以下有期
    徒刑提高為七年以上有期徒刑）。依刑法第二條第一項從新從輕之原則，裁判時
    之法律（指九十一年一月三十日公布修正，同年二月一日生效之刑法第三百三十
    條第一項之加重強盜罪），與行為時之法律（廢止前之懲治盜匪條例第五條第一
    項第一款之普通盜匪罪）兩相比較，以裁判時之法律對於被告較為有利，自應適
    用裁判時法律，原判決未及比較適用，亦有未洽。被告上訴意旨執前詞，否認此
    部分犯罪，指摘原判決此部分不當，雖無理由，惟原判決關於被告強盜部分既有
    上開可議之處，自應由本院將該部分及定執行刑部分，併予撤銷改判。爰審酌被
    告正值青年，素行不良（有本院被告全國前案紀錄表在卷可按），動輒冒然持槍
    枝、子彈之兇器強盜財物，危害社會治安甚鉅、被害人所受損害及被告參與犯罪
    之情形、犯罪後態度等一切情狀，量處如主文第二項所示之刑。本案雖係被告提
    起上訴，惟因原判決適用法條不當而撤銷之，自得諭知較重於原判決之刑。扣案
    如附表編號一、三所示之槍枝共貳枝、附表編號二、四所示之鑑驗後所餘（未試
    射者）子彈貳顆，係違禁物（雖均各與同型子彈相混，而無法確知係何二顆，又
    扣案之全部子彈，雖經原審於對戊○○、丙○○所處罪刑中，判決確定，惟因係
    違禁物，且尚存在，自應宣告沒收），應依刑法第三十八條第一項第一款宣告沒
    收。已試射之子彈，因已失違禁物之性質，亦非供犯罪所用之物，不予宣告沒收
    。
據上論斷，應依刑事訴訟法第三百六十九條第一項前段、第三百六十四條、第二百九
十九條第一項前段、第三百條，槍砲彈藥刀械管制條例第十一條第四項、第十二條第
四項，刑法第十一條前段、第二條第一項前段、第二十八條、第三百三十條第一項、
第五十五條、第四十七條、第三十八條第一項第一款，判決如主文。
本案經檢察官林炳雄到庭執行職務。
中      華      民      國    九十一    年      八      月     十三     日
                              臺灣高等法院刑事第三庭
                                  審判長法  官  張  連  財
                                        法  官  張  傳  栗
                                        法  官  李  英  勇
右正本證明與原本無異。
如不服本判決應於收受送達後十日內向本院提出上訴書狀，其未敘述上訴之理由者並
得於提起上訴後十日內向本院補提理由書（均須按他造當事人之人數附繕本）。
                                        書記官  倪  淑  芳
中      華      民      國    九十一    年      八      月     十四     日
附錄本案論罪科刑法條全文：
刑法第三百三十條
犯強盜罪而有第三百二十一條第一項各款情形之一者，處七年以上有期徒刑。
前項之未遂犯罰之。
附表：
┌──┬────────┬──┬────────────────────┐
│編號│物品種類    │數量│        備                            註│
├──┼────────┼──┼────────────────────┤
│一  │改造ＰＰＫ手槍  │壹枝│改造ＰＰＫ手槍（槍枝管制編號為：00000000│
│    │                │    │08），係以仿WALTER廠半自動手槍製造之玩具│
│    │                │    │槍改造而成，具殺傷力。                          │
├──┼────────┼──┼────────────────────┤
│二  │子彈            │顆│係金屬彈殼、彈頭（直徑約八ＭＭ）組合而成│
│    │                │    │，採樣二顆試射結果均可擊發，均具殺傷力，│
│    │                │    │因與同時查獲扣案之同型子彈四顆相混，送驗│
│    │                │    │時有七顆（即鑑驗通知書八（六）部分），本│
│    │                │    │案應沒收之子彈，為未試射之一顆。        │
├──┼────────┼──┼────────────────────┤
│三  │改造科特四五手槍│壹枝│改造科特四五手槍（槍枝管制編號為：11020 │
│    │                │    │47410）以仿colt廠半自動四五手槍製造之玩 │
│    │                │    │具手槍改造而成，具殺傷力。                      │
├──┼────────┼──┼────────────────────┤
│四  │子彈            │顆│係金屬彈殼、彈頭（直徑約十ＭＭ）組合而成│
│    │                │    │之土造子彈，採樣二顆試射結果，一顆可擊發│
│    │                │    │，認具殺傷力，一顆無法擊發（彈底金屬連桿│
│    │                │    │凹陷），依現狀不具殺傷力，因與同時查獲扣│
│    │                │    │案之同型子彈四顆相混，送驗時有七顆（即鑑│
│    │                │    │驗通知書八（五）部分），本案應沒收之子彈│
│    │                │    │，為未試射之一顆。                      │
└──┴────────┴──┴────────────────────┘
